【裁判字號】    99,交聲,94
【裁判日期】    990531
【裁判案由】    違反道路交通管理處罰條例聲明異議
【裁判全文】
臺灣雲林地方法院交通事件裁定          99年度交聲字第94號
移送機關即
原處分機關  交通部公路總局嘉義區監理所雲林監理站
異  議  人
即受處分人  甲○○
上列異議人即受處分人因違反道路交通管理處罰條例案件，對於
交通部公路總局嘉義區監理所雲林監理站於民國99年3 月29日所
為之處分（原處分案號：雲監裁字第72-KAD127651號），聲明異
議，本院裁定如下：
    主  文
異議駁回。
    理  由
一、原處分意旨略以：本件異議人即受處分人（下稱異議人）甲
    ○○駕駛車牌號碼9822-JK 號自用小客車，於民國99年2 月
    3 日9 時20分許，行經雲林縣臺西鄉臺17線與頂溪路口時，
    因駕車行經有燈光號誌管制之交岔路口闖紅燈，為雲林縣警
    察局臺西分局員警吳祈福攔停，並製單舉發，嗣經交通部公
    路總局嘉義區監理所雲林監理站（下稱移送機關）以其違規
    事實屬實，依道路交通管理處罰條例第53條第1 項、第63條
    第1 項之規定，裁處異議人罰鍰新臺幣（下同）2,700 元，
    並記違規點數3 點。
二、聲明異議意旨略以：異議人於上開時間，行經雲林縣臺西鄉
    臺17線與頂溪路口，通過路口後號誌方轉換為紅燈，員警站
    立河堤取締位置距離上開違規路口約有299 公尺，其間有彎
    道、樹木、墳墓等物遮蔽視線，員警應無法看清異議人通過
    路口之情形，此外，員警亦未提出當時違規之證據而開單舉
    發，異議人實難甘服，爰依法聲明異議，請求撤銷原處分。
三、按汽車駕駛人，行經有燈光號誌管制之交岔路口闖紅燈者，
    處1,800 元以上5,400 元以下罰鍰，並記違規點數3 點；汽
    車行駛至交岔路口，其行進、轉彎，應遵守燈光號誌，道路
    交通管理處罰條例第53條第1 項、第63條第1 項第3 款與道
    路交通安全規則第102 條第1 項第1 款分別定有明文。
四、經查：
  (一)異議人於99年2 月3 日9 時20分許，駕駛車牌號碼9822-JK
    號自用小客車，行經雲林縣臺西鄉臺17線與頂溪路口時，因
    駕車行經有燈光號誌管制之交岔路口闖紅燈，為雲林縣警察
    局臺西分局員警吳祈福以上開事由攔停舉發，並經移送機關
    以其違規事證明確，依法裁處異議人如前所述內容之裁罰等
    情，有雲林縣警察局99年2 月3 日雲警交字第KAD127651 號
    舉發違反道路交通管理事件通知單，及移送機關99年3 月29
    日雲監裁字第裁72-KAD127651號裁決書各1 份在卷可稽，復
    為異議人所不否認，應可認定。
  (二)異議人雖否認有闖紅燈之行為，然此據證人即舉發員警吳祈
    福於99年5 月25日本院調查時具結證稱：「當天就是99年2
    月3 日本派出所兩名同事執行交通稽查勤務，我們選擇當時
    的路口舊虎尾溪大排南堤看到當時吳先生的車子9822-JK 闖
    紅燈就在臺17縣溪頂路口把他攔下來作舉發的動作。」等語
    （本院卷第26頁背面），證人對於當時異議人違規與取締經
    過之情形，已經到庭證述甚詳。其次，證人吳祈福亦證稱：
    「（問：當天這樣的距離如何確認燈號及吳先生車子狀況？
    ）站在那邊可以清楚看到燈號變換及車子的情形，這牽涉到
    我們看到及駕駛人反應時間如果太近的話，可能發生危險。
    」、「（問：這樣的距離如何確認當時不會有誤判情形？）
    當時路口只有吳先生的車輛通過，前後都沒有車。」、「（
    問：燈號部分？）燈號實際測試的話綠燈有40秒，黃燈3 秒
    ，紅燈27秒，吳先生說他一進入路口就轉換成紅燈，但經實
    際測試3 秒鐘應該可以完全通過路口，因為那裡限速是70，
    換算的話一秒鐘可以走16到19公尺，那個路口兩個安全島的
    長度距離是30公尺，30公尺不用兩秒鐘車子就可以完全通過
    」、「站在(五)號相片那邊，那是居高臨下地點，燈號可以看
    得一清二楚。」等語（本院卷第27頁背面至第28頁）。衡諸
    執勤員警係依法執行公務，與異議人並不相識，素無怨隙，
    是其目睹及取締異議人上開違規情形，應無設詞攀誣或虛構
    違規事實以陷害異議人之理，況員警執行公務本身受行政懲
    處責任之監督，到庭具結作證更以刑罰擔保其真實性，殊無
    甘冒行政懲處及刑法偽證罪責任而刻意構詞誣陷異議人之必
    要，是證人前開證述應堪予採信。
  (三)復觀諸異議人所提出之現場照片所示，當時異議人違規之路
    口係照片編號(一)（本院卷第6 頁），而舉發員警所在之位置
    ，為照片編號(四)（本院卷第7 頁）之河堤上方，根據異議人
    所述兩地距離約有300 公尺，然觀上開照片編號(一)異議人違
    規之路口，路口前方有綠色指示牌2 面（往返車道各1 面）
    ，附近有一紅色建築物，對照舉發員警所在之位置，為照片
    編號(四)(五)（本院卷第7 、8 頁）亦可明確看到上開綠色指示
    牌，及紅色建築物，其間尚無明顯之巨大之樹木、墳墓等物
    遮蔽視線。其次，證人即舉發員警吳祈福上開證述，其等正
    在執行交通稽查勤務，自然選擇能見度最佳而易於觀察往來
    車向動向之地點，證人值勤時所站立河堤位置居高臨下，道
    路雖略有些微彎曲，然視野開闊，應可以避開中間雜物干擾
    視線；且當時之時間為上午9 時20分，天色明亮、清晰，縱
    然距離約有300 公尺，惟人之肉眼視距能見最遠距離，在有
    一定高度、視野開闊、能見度不差之情形下，當可超過300
    公尺無疑，是證人在該處應能清楚看到號誌轉換及往來車流
    之情形，又證人證稱當時僅有異議人所駕駛之車輛經過，亦
    無誤認車輛之可能。
  (四)再者，異議人辯稱其通過路口後才轉換燈號為紅燈云云。然
    參以證人所稱上開路段燈號經實際測試結果，綠燈有40秒，
    黃燈3 秒，紅燈27秒，異議人一進入交叉路口就轉換成紅燈
    ，但限速是70公里，一秒鐘可以走16到19公尺，而上開路口
    兩個安全島的長度距離是30公尺，因而3 秒鐘應該可以完全
    通過路口等語，惟異議人在通過路口時，燈號卻顯示為紅燈
    ，益徵燈號變換後異議人仍執意闖紅燈通過上開路口甚明。
    是異議人以前詞置辯不足採信，其駕車行經有燈光號誌管制
    之交岔路口闖紅燈之事實，堪以認定。
  (五)至異議人另主張應有影像紀錄還原真相等語。按法院受理交
    通事件，準用刑事訴訟法之規定；其處理辦法，由司法院會
    同行政院定之，道路交通管理處罰條例第89條定有明文。又
    聲明異議案件之處理，除準用刑事訴訟法有關規定外，依道
    路交通案件處理辦法之規定處理之；交通法庭就聲明異議之
    案件，必要時，得訊問受處分人及其他關係人，並得傳喚證
    人，命行鑑定，實施勘驗，亦為該辦法第4 條第2 項及第16
    條所明定。又員警舉發交通違規案件，並不以舉發照片為唯
    一證明方法（道路交通管理處罰條例第7 條、第7 條之1 、
    第7 條之2 規定參照）。是依現行法律規定，法院處理交通
    事件，並不限於科學儀器所採證據，惟仍須就事件所涉相關
    證據資料，包括供述及非供述證據，依據證據法則，憑以認
    定行為人交通違規行為之有無。而警方取締交通違規事件，
    其以照相、錄影方式取證者，固足為違規之證明，惟鑑於交
    通違規事實樣態甚多，往往驟然而現、稍縱即逝，實在無法
    於有交通違規同時，全部得以即時利用科學儀器，取得證據
    資料若硬性要求舉發員警不分違規情節一律必須預留證據，
    俾便事後提出供法院審查，除有現實技術可行性之困難外，
    將大幅提高交通管理之行政成本，並嚴重削弱道路交通管理
    之行政效能，此絕非立法者制定道路交通管理法規之本意。
    從而，縱舉發違規事件之時並未有照片、攝影等影像紀錄，
    若舉發員警係親眼見聞違規之經過，並經以證人身分具結後
    在法院為證述，仍不失為認定交通違規事實有無之證據方法
    。因此，舉發員警吳祈福就異議人本件違規情形業已具結作
    證，且其證言並無違反常理而不可信之情形，又異議人遭攔
    停當下，員警隨即指出異議人之違規事由，應無事後捏造，
    設詞誣陷異議人的可能，是本院自得將其證言採為本件異議
    有無理由之證據。
  (六)末查，異議人所提出之現場照片6 張，係其以相機照下上開
    違規路口相關位置及物貌，然以相機所攝影之情形，受限於
    所使用相機之性能，未必即如上開證人取締當時以肉眼所見
    之實際情形，距離與景物大小定會有所差距，是亦難憑此而
    作有利於異議人之認定，附此敘明。
五、從而，移送機關以異議人違反道路交通管理處罰條例第53條
    第1 項、第63條第1 項第3 款，並參酌違反道路交通管理事
    件統一裁罰基準表之規定，裁處罰鍰2,700 元，並記違規點
    數3 點，於法核無不當，本件異議人之異議為無理由，應予
    駁回。
據上論斷，應依道路交通管理處罰條例第87條第2 項、道路交通
案件處理辦法第19條，裁定如主文。
中    華    民    國    99    年    5     月    31    日
                  交通法庭     法  官  蕭雅毓
以上正本證明與原本無異。
如不服本裁定，應於裁定送達後5 日內向本院提出抗告狀（須附
繕本）。
                               書記官  鍾宜津
中    華    民    國    99    年    5     月    31    日

司法院資訊處製作；財團法人民間司法改革基金會備份。
